臺灣高等法院高雄分院刑事判決　　　　　　　　九十二年度上更(一)字第二七號
　　上　訴　人　甲○○
　　即　被　告
　　選任辯護人　蔡錫欽律師
　　　　　　　　邱揚勝律師
右上訴人因偽造文書案件，不服臺灣高雄地方法院八十九年度重訴字第一三號中華民
國八十九年十月十一日第一審判決（起訴案號：臺灣高雄地方法院檢察署八十八年度
偵字第三○六六八號），提起上訴，經判決後，最高法院發回更審，本院判決如左：
      主  文
原判決關於甲○○行使偽造私文書暨定執行刑部分撤銷。
甲○○共同連續行使偽造私文書，足以生損害於他人，處有期徒刑壹年貳月，側錄機
壹台、如附表一編號七、八所示偽造有「洪啟隆」簽名之信用卡各壹張、附表一編號
一至六及編號八所示偽造信用卡背面，及如附表二所示消費簽帳單上之偽造「曾志
強」簽名伍枚、「曾自強」簽名伍枚、「陳友村」簽名玖枚、「陳世達」、「袁文世
」、「陳偉宏」、「陳義文」、「陳宏文」、「涂明華」及「莊正文」之簽名各參枚
、「陳文寶」之簽名玖枚、「陳建明」簽名拾枚，均沒收。
      事  實
一、甲○○與綽號「饅頭」之不詳姓名年籍之成年男子基於共同竊盜信用卡內碼之電
    磁紀錄、意圖為自己不法之所有、行使偽造私文書、行使偽造準私文書等概括犯
    意，於民國八十八年十二月初某日萌生由甲○○搜集他人信用卡以側錄機刷錄信
    用卡之內碼等資料，再將該等資料交由綽號「饅頭」之人據以偽造信用卡，而分
    別由甲○○或該綽號「饅頭」之人予以持卡消費詐得財物之計劃。二人謀議既定
    後，甲○○遂於八十八年十二月初某日（應係於同年月三日之前，因為最早一筆
    消費係八十八年十二月四日零時二十一分），透過不知情之陳瑞宏（另因罪嫌不
    足獲不起訴處分）之介紹，至位於高雄市○鎮區鎮○路一二三號鎮海加油站內，
    向該加油站之副站長洪瑋玲（已經原審判處有期徒刑一年二月，緩刑四年確定）
    稱：若其代為側錄一名客人持卡消費資料，即可獲取利潤新台幣（下同）一千元
    以為報酬，洪瑋玲為賺取利益，竟與甲○○共同基於竊取他人信用卡內碼資料電
    磁紀錄供甲○○偽造信用卡之概括犯意，而應允之，甲○○即將前開由綽號「饅
    頭」之人所有提供用於拷貝他人信用卡內碼之側錄機交予洪瑋玲，囑其於客人加
    完油後刷卡簽帳時，趁機將客人之信用卡在側錄機上掃過，據以取得客人之信用
    卡內碼，甲○○則於每日洪瑋玲下班時至該加油站取回側錄機，將側錄機交予綽
    號「饅頭」之人讀取資料，並於翌日再持側錄機交予洪瑋玲繼續使用。洪瑋玲為
    達前開側錄獲利之目的，另邀得該站副組長朱益源（已經原審判處有期徒刑一年
    二月，緩刑四年確定）參與，渠二人遂與甲○○及綽號「饅頭」之人共同基於前
    開以側錄機刷錄客人之信用卡內碼，再提供予甲○○與綽號「饅頭」之人據以偽
    造信用卡，持以刷卡消費詐得財物之概括犯意聯絡，自八十八年十二月初某日起
    至同年月二十日止，先由洪瑋玲、朱益源二人輪流在前開加油站內，乘客人加完
    油後刷卡簽帳不注意時，連續多次以側錄機刷錄客人之信用卡內碼共四十二次，
    洪瑋玲並自甲○○處共獲得報酬四萬二千元，其並將其中一萬五千元交予朱益源
    作為報酬，而甲○○向洪瑋玲取回上開刷錄有信用卡內碼之側錄機後，即將側錄
    機交予綽號「饅頭」之人，由綽號「饅頭」之人自八十八年十二月初某日起至同
    年月二十日止，在高雄地區某處，先後將該側錄機內存錄之信用卡內碼拷貝入另
    一張信用卡卡片內，以偽造卡上電磁紀錄之準私文書之方式，偽造出如附表一所
    示之信用卡共計十四張，並將偽造之信用卡交予甲○○。甲○○於取得如附表一
    所示偽造之信用卡後，即分別在信用卡背面之簽名欄處偽簽「曾志強」等人之簽
    名，表示為真正持卡人簽名，而偽造私文書，嗣並自八十八年十二月四日起至同
    年月二十四日止，分別由甲○○及綽號「饅頭」之人先後持如附表一所示偽造之
    信用卡，於如附表二所示之時間及商店，行使交付予不詳姓名之店員佯稱以上開
    信用卡刷卡消費，復於如附表二所示簽帳單號碼之二聯式或三聯式消費簽帳單（
    第一聯持卡人存根欄、第二聯商店存根欄、第三聯交銀行結帳）之持卡欄上，偽
    簽如附表二所示之「曾志強」、「曾自強」等人之簽名，而偽造「曾志強」等人
    以上開偽造之信用卡消費之屬私文書性質之簽帳單，並持之交付予上揭不詳姓名
    之店員，除足致上開遭冒名之「曾志強」等人及如附表二所示真正信用卡之持卡
    人李惠玲等人因而負有清償信用卡之債務之損害之虞，並致該不詳姓名之店員陷
    於錯誤，誤以為「曾志強」等人確係本人欲刷卡消費，而交付如附表二所示金額
    之財物予甲○○及綽號「饅頭」之人，致生損害於附表二所示之商店，及附表一
    所示之真正發卡銀行「上海國際商業銀行」、「中國國際商業銀行」（下簡稱中
    國國際商銀）、「中國信託商業銀行股份有限公司」（下簡稱中國信託）、真正
    持卡人「李惠玲」等人、被偽造簽名者「曾志強」等人。嗣經中國國際商銀發現
    冒刷情事，派員追查並報警於八十八年十二月二十九日下午五時許，在上開鎮海
    加油站逮捕洪瑋玲、朱益源，再循線於同日晚上八時許在甲○○位於高雄市○鎮
    區○○里○○街八二巷二九號之一住處查獲甲○○，並扣得供上開刷錄信用卡內
    碼所用之測錄機一台及如附表一編號七、八所示偽造有「洪啟隆」簽名之信用卡
    各一張。
二、案經高雄市政府警察局前鎮分局報請臺灣高雄地方法院檢察署檢察官偵查起訴。
      理      由
一、本件上訴人即被告甲○○經合法傳喚均未到庭，惟據其於本院前審審理時矢口否
    認有何行使偽造私文書等犯行，辯稱：我僅介紹綽號「饅頭」的人給洪瑋玲認識
    ，其他我就沒有參與了，偽造信用卡的簽名都不是我簽名的，測錄器也不是我交
    給洪瑋玲，我僅負責幫助「饅頭」介紹可以偽造內碼的人，測錄器並非在我家搜
    到的。是他們叫我扛這條罪的，警察要我交出測錄器，我才打電話叫他們拿出測
    錄器給警察云云。經查：
（一）被告與綽號「饅頭」之人有以側錄機側錄他人信用卡內內碼資料，再予以偽造
      信用卡，而其亦曾交付側錄機一台交予鎮海加油站之副站長洪瑋玲，由洪瑋玲
      及該加油站副組長朱益源予以側錄客人信用卡資料後再交還側錄機予被告，洪
      瑋玲、朱益源二人亦因此獲有前開利益情事，業據被告於警訊陳稱：「我開車
      到．．找洪瑋玲說我現在需要有持有信用卡客人消費資料，每一名客人持卡資
      料可賺一千元，．．然後我就將側錄機交給她使用，．．我每天在洪瑋玲下班
      時會來收取，回到家再交付饅頭讀取側錄機內之客人密碼加以變造，隔日我再
      拿到鎮海加油站繼續給洪瑋玲使用」（見警卷第三頁）、偵查中陳稱：「拷貝
      機是我交給他的（指洪瑋玲），刷一張我給他一千元，．．拷貝機是饅頭給我
      的」（見偵查卷第一六頁）、於原審審理時陳稱：「我把側錄機交給我朋友饅
      頭，由他偽造」（見原審卷第一一○、二一三頁），核與原審同案被告洪瑋玲
      於警訊陳稱：「八十八年十二月初交給我側錄機」、「每盜刷一件就有一千元
      ，金額共四萬二千元」、「大約到八十八年十二月二十日止就沒有取出側錄機
      使用，我總共盜刷四十二次」、「同事朱益源幫忙客戶不注意時將客戶的信用
      卡刷過側錄機」、（見警卷第五頁）、朱益源於警訊陳稱：「自八十八年十二
      月初由副站長洪瑋玲交給我一部信用卡側錄機」、「我共得款新台幣一萬五千
      元」（見警卷第六頁反面、第七頁），而其二人嗣於偵查、原審審理時亦為同
      樣之陳述（見偵查卷第一五、一六頁、原審卷第六五、六六、一○四頁），此
      外，復有在被告住處查獲之側錄機一台扣案可稽，是被告有與洪瑋玲、朱益源
      及綽號「饅頭」之人共同竊取他人信用卡內電磁紀錄予以偽造、並偽造附表一
      所示之信用卡之犯行，應堪認定。
（二）被告與綽號「饅頭」之人偽造附表一之信用卡後，即由被告在偽卡背面予以偽
      造「曾志強」等人之簽名（詳如附表一），並曾持附表一之偽卡消費情事，已
      據其於警訊陳稱：「（偽造富邦信用卡上有書寫持卡人洪啟隆與你何關係？）
      是我自己寫上的，用來盜刷金錢」（見警卷第二頁反面），於原審審理時陳稱
      ：「偽造的卡卡面上的銀行、持卡人不見得會和真卡一樣，後來我就拿這些偽
      卡去刷卡，都是我自己去刷的」、「（提示富邦銀行簽帳單四張、中國商銀簽
      帳單？）都是我寫的」、「（偽造的信用卡背面的簽名是何人簽的？）我簽的
      」、「（信用卡、簽帳單有何意見？）都是我簽的」等語（見原審卷第一一○
      、二一三頁），核與證人即上海商銀職員林濟芳、中國商銀職員章友諒分別於
      警訊陳稱附表二所示之信用卡被盜刷等情相合（見警卷第十頁反面至十三頁）
      ，此外復有如附表二所示之簽帳單號碼之簽帳單影本二十二張、如附表二所示
      遭冒名刷卡消費情形之上海商銀信用卡中心統計表一份、中國商銀信用卡持卡
      人當期消費資訊行帳單明細二份、中國信託陳報狀一份、綜合資料查詢表二份
      在卷可稽，並有如附表一編號七、八所示偽造之信用卡各一張扣案為憑。
（三）雖被告嗣於本院前審翻異前詞，辯稱：未持於偽卡背面簽名，亦未持偽造信用
      卡盜刷云云。
    (一)惟經觀之卷附之附表二（二）四紙簽帳單上「陳友村」之筆跡（見警卷第二一
      頁），與被告於原審八十九年二月二十五日訊問時當庭所書寫之「陳友村」筆
      跡，除其中編號四部分之筆跡，其上「陳友村」之筆法勾勒與其他三紙不同外
      ，亦與被告當庭書寫之筆法不同，而被告亦於原審該次訊問時稱：其中除了Ｙ
      Ｂ00000000那一張不是我簽的，筆跡不同，其他三張是我簽的等語（
      見原審卷第二三頁），足見被告與綽號「饅頭」所偽造之信用卡，除被告使用
      外，綽號「饅頭」之人亦有使用。
    (二)被告於原審訊問時即已陳稱：「（當時饅頭偽造卡給你時有沒有同一個信用卡
      號碼而偽造出兩張信用卡供你刷卡？）有的，有的有正、附卡各一張，名字都
      不一樣」、「當時饅頭給我的正、附卡的信用卡號碼都一樣，只是姓名不同」
      、「（信用卡背後的姓名何來？）有時是饅頭跟我說，有時是我自己想的」等
      語（見原審卷第一二二至一二三頁），核與卷附附表二（一）之四紙簽帳單上
      有「曾志強」、「曾自強」不同之簽名等語相合（見原審卷第五四至五五頁）
      ，再觀之前開簽帳單中，其中二紙「曾志強」之簽帳單字跡相近，而另二紙簽
      帳單上「曾自強」之字跡亦相近等情，及被告於原審書寫「曾志強」、「曾自
      強」之筆跡（見原審卷第一二四頁），顯然可見前開二組簽帳單上「曾志強」
      、「曾自強」二種字跡係不同，應係出自不同人之手筆，足見綽號「饅頭」之
      人係偽造同一卡號之二張信用卡，而分別由被告於信用卡背面偽簽「曾志強」
      、「曾自強」之簽名，除由被告行使消費外，亦曾由綽號「饅頭」之人持以行
      使消費（因本件參與製造偽卡之人係綽號「饅頭」之人，且其與被告有共犯之
      犯意聯絡，故可推論為其行使之）。是尚難因前開簽帳單上簽名之不同，即遽
      認被告未為盜刷之行為。
    (三)至於附表二（三）、（四）、（五）、（六）、（七）、（八）、（九）、（
      十）簽帳單上偽造之「陳世達」等人簽名部分（見原審卷第八六、八七、八九
      至九二、九四至九六、九八至九九頁）之字跡，亦與被告於原審八十九年五月
      十日訊問時當庭簽名字跡相似（見原審卷第一二四頁），足見被告確有持偽造
      信用卡簽帳消費情事。至於附表二（十一）部分之偽造「陳建明」簽名部分，
      雖與扣案之附表一編號八之偽造信用卡背面「洪啟隆」之簽名不合，惟觀之該
      簽帳單影本上所顯示之英文名字「ＣＨＥＮ  ＭＩＮＧ」（見原審卷第七八至
      八○頁，此與中譯建明相合），而扣案附表一編號八之偽造信用卡影本上之英
      文名字「ＨＵＮＧ  ＣＨＩＮ  ＬＵＮＧ」（見原審卷第八三頁，此與中譯洪
      啟隆相合），再參以被告於原審訊問時陳稱：「（當時饅頭偽造卡給你時有沒
      有同一個信用卡號碼而偽造出兩張信用卡供你刷卡？）有的，有的有正、附卡
      各一張，名字都不一樣」、「當時饅頭給我的正、附卡的信用卡號碼都一樣，
      只是姓名不同」、「（信用卡背後的姓名何來？）有時是饅頭跟我說，有時是
      我自己想的」（見原審卷第一二二至一二三頁），亦可認被告與綽號「饅頭」
      之人就該卡號亦偽造二張不同之信用卡，而分別於被告及綽號「饅頭」之人持
      以消費（因該簽帳單上陳建明之簽名較為工整，且字形亦與被告前開當庭書寫
      有關「陳」、「明」之字形不同）。故被告嗣於本院前審辯稱未盜刷、偽造簽
      名等語自不足採；至於辯護人於本院請求再行傳訊證人洪瑋玲，以證明被告未
      為盜刷、偽造簽名等行為，即無必要。綜上所述，本件事證明確，被告犯行應
      堪認定。
二、有關本件法條之適用、新舊法比較、起訴事實效力所及部分：
（一）有關本件法條之適用：
      按信用卡背面磁條載錄之卡號及內碼，並無法以人之知覺直接認識，且係供電
      腦處理，依刑法第二百二十條第三項及第三百二十三條之規定，自屬電磁紀錄
      之範疇，亦具有經濟上價值，該當於刑法竊盜罪章之客體。又信用卡係將發卡
      銀行專用識別碼印製於卡上，並以卡上之電腦磁帶記載持卡人安全密碼（內碼
      ），足以為表示持卡人為發卡銀行之會員用意證明，屬刑法第二百二十條第二
      項規定之以文書論之準私文書，是刑法第二百零一條之一修正公布前行使偽造
      信用卡犯行（縱未簽名或係非偽簽他人姓名），應屬偽造刑法第二百二十條第
      一項、第二百十條之準私文書，苟其持以行使，即屬構成同法第二百十六條、
      第二百二十條第一項、第二百十條之行使偽造準私文書罪（最高法院九十二年
      度台上字第二三四四號判決參照）。而上述前提係指偽卡上內碼及號碼與信用
      卡之發卡銀行相符合之情形，若偽卡上之內碼、卡號與信用卡上之發卡銀行不
      相符合，即信用卡上之號碼非屬信用卡上所印行之發卡銀行所有，則行使該偽
      造信用卡，應不待習慣或特約，單從形式上觀察，即足徵係偽冒原發卡銀行所
      使用之名義，而屬私文書，非僅為準私文書。又依信用卡使用情形，必於信用
      卡背面之簽名欄簽名後，始得持卡消費，並於簽帳單上簽名為證，此乃公眾週
      知之事實，無庸舉證。則在信用卡背面簽名欄簽名，單純自形式上觀察，即足
      以表示信用卡之簽名者於信用卡有效期限內有權使用該信用卡之辨識及證明，
      不待依習慣或特約方足以表示一定用意之證明，性質上係屬刑法第二百十條之
      私文書，故被告在偽造信用卡上冒簽他人姓名為持卡人名義，足生損害於被冒
      用之人，此部分所為，自屬偽造刑法第二百十條之私文書，苟其持以行使，即
      應構成同法第二百十六條、第二百十條之行使偽造私文書罪。又信用卡為交易
      工具之交易行為，不論特約商店所使用之簽帳單係一式三聯或二聯，持卡人在
      特約商店已填妥交易標的及金額等應記載事項之簽帳單上簽名，即係表示持卡
      人承認有此交易行為之意思，該簽帳單之每一聯，自均屬有關權利義務證明之
      私文書（最高法院八十九年度台上字第五八二○號判決參照）。被告將綽號「
      饅頭」之人提供之側錄器交予洪瑋玲裝置於加油站內，側錄消費者信用卡之卡
      號及內碼，共同側錄竊得信用卡上電磁紀錄之行為，所為係犯刑法第三百二十
      條第一項之普通竊盜罪。被告於取得同案被告洪瑋玲、朱益源以側錄機竊取客
      人之信用卡之內碼資料後，而製作如附表一所示之偽造之信用卡，核被告所為
      係犯刑法第二百二十條、第二百十條之行使準私文書罪；又被告取得上開偽造
      信用卡後，即在信用卡背面偽造如附表一所示「曾志強」等人簽名，核被告所
      為係犯刑法第二百十條之偽造私文書罪；再被告持偽造信用卡予以消費，並於
      簽帳單上偽造如附表二所示「曾志強」等人簽名，致使商店陷於錯誤而交付財
      物，核其所為係犯刑法第二百十六條、第二百十條之行使偽造私文書罪及同法
      第三百三十九條第一項之詐欺取財罪。核被告前開所為，係犯刑法第三百二十
      條第一項、第三百二十三條之竊盜罪（即竊取取電磁紀錄）、第二百十六條、
      第二百十條之行使偽造私文書罪、第二百十六條、第二百十條、第二百二十條
      第一項之行使偽造準私文書罪及同法第三百三十九條第一項之詐欺取財罪。被
      告與洪瑋玲、朱益源及綽號「饅頭」之人就前開竊取電磁紀錄、行使偽造私文
      書、行使偽造準私文書、詐欺取財罪間，有犯意之聯絡及行為之分擔，為共同
      正犯。被告在如附表一所示之信用卡背面偽簽「曾志強」等人之簽名而據以偽
      造完成如附表一所示之信用卡，以及在如附表二所示之簽帳單上偽簽「曾志強
      」等人簽名等行為，均為偽造如附表一所示之信用卡，及如附表二所示之簽帳
      單此等私文書之部分行為，均不另論罪；又被告先後多次側錄信用卡內碼而偽
      造信用卡之偽造準私文書行為、於偽造信用卡背面偽造簽名之偽造私文書行為
      、於簽帳單上偽造簽名之偽造私文書行為，嗣並均持以行為，是其偽造之低度
      行為，應為行使之高度行為所吸收，故不另論罪。被告先後多次竊取電磁紀錄
      、行使偽造準私文書、行使偽造私文書、詐欺取財等犯行，時間緊接、犯罪構
      成要件相同，顯係基於概括犯意反覆為之，各為連續犯，應以竊取電磁紀錄、
      行使偽造私文書罪及詐欺取財罪論，並各以一罪論。被告所犯上開竊取電磁紀
      錄、行使偽造私文書罪及詐欺取財罪間，有方法結果之牽連關係，應依刑法第
      五十五條之規定，從一重依連續行使偽造私文書罪論處。
（二）行為後新舊法之比較：
    (一)又被告關於行使偽造信用卡之行為（即所犯刑法第二百十六條、第二百十條之
      行使偽造私文書罪或刑法第二百十六條、第二百十條、第二百二十條第一項之
      行使偽造準私文書罪）後，刑法於九十年六月二十日修正公布，增訂第二百零
      一條之一第二項行使偽造信用卡者，處有期徒刑五年以下有期徒刑，得併科三
      萬元以下罰金，並於同年月二十二日生效，此一新修正規定較行使偽造私文書
      罪為重，依刑法第二條第一項但書之規定，應適用對被告較有利之舊法行使偽
      造私文書罪論處。
    (二)又隨著資訊科技之發展，電腦資訊之財產價值愈來愈具重要性，八十六年十月
      原將電磁紀錄納入財產犯罪保護，當社會活動已逐漸從有體世界移轉到無體的
      網際空間，傳統設計用以保護有體財產的動產竊盜罪，已不足以保護電磁紀錄
      與資訊的態勢已愈來愈明顯，況且隨著資料數位化與重製技術之發展，電磁紀
      錄與資訊之非移轉性取得已是常態，因此九十二年六月二十五日特別增訂刑法
      第三十六章妨害電腦罪，是從電腦與電磁紀錄本身保護出發，以避免無故取得
      、刪除或變更等各種型態之侵害，提供全面性之保護。被告行為時，刑法並無
      增訂刑法第三百五十九條無故取得他人電磁紀錄，致生損害於公眾或他人之處
      罰條文，該增訂法條係九十二年六月二十五日公布施行，此一規定之處罰較重
      ，不利於被告，與竊盜電磁紀錄兩罪比較結果，依刑法第二條第一項但書規定
      ，被告所為仍應依竊盜罪論處。
（三）起訴事實效力所及部分：
(一)公訴人雖未論及被告與綽號「饅頭」之人就前開犯行有共同正犯之關係，尚有
      未洽；又如附表一編號七、八所示卡號之偽造之信用卡，其真正信用卡之持卡
      人應為歐存發及陳信志等情，有中國商銀陳報狀一份可按，是公訴意旨認被告
      係依據洪啟隆之信用卡卡號而偽造如附表一編號七、八所示偽造之信用卡等語
      ，容有誤會；再就如附表一編號六所示偽造信用卡，及如附表二（一）、（三
      ）、（四）、（五）、（六）、（七）、（八）、（九）、（十）、（十一）
      所示之行使偽造信用卡刷卡詐取財物等犯行，雖未據起訴，然與起訴部分有連
      續犯之裁判上一罪關係，為起訴效力所及，自應由本院併予審判。
    (二)起訴法條雖未論及刑法第三百二十三條、第三百二十條第一項之竊盜罪、第二
      百十六條、第二百二十條、第二百十條之行使偽造準私文書罪，惟其起訴事實
      既已論及被告側錄信用卡內碼資料等情，是本院自得併予審酌。
三、原審以被告甲○○關於行使偽造私文書部分罪證明確，予以論罪科刑，固非無見
    。惟查：(一)原審未就附表一編號一之其後記載為「曾自強」簽名之偽造信用卡及
    編號八之偽造「陳建明」簽名之信用卡各一張予以認定，而僅認定被告偽造之信
    用卡為十二張，非十四張，尚有未洽。(二)附表一編號七、八之偽造信用卡，其真
    正發卡銀行為中國信託銀行，原審誤載為中國國際商銀，亦有未洽。(三)附表二（
    一）編號二、三之簽帳單上偽造之簽名係「曾自強」，而非「曾志強」，有簽帳
    單附卷可稽，原審記載為曾志強，亦有未洽。(四)依卷附附表二之簽帳單上筆跡，
    應可認定為二人之筆跡，而非單獨為被告持卡消費，惟原審認定僅被告持卡消費
    ，自有未洽。(五)原審未就附表二（十一）持偽卡消費部分予以認定，自有漏未審
    酌之情。(六)被告行為後，刑法第二百零一條之一亦就行使偽造信用卡部分規定其
    刑責，而經比較該條文公布前偽造信用卡部分僅論以行使偽造（準）私文書罪，
    而該二條文之法定刑，又以刑法第二百零一條之一為重，是自仍應適用裁判前有
    利於被告之舊法，原審就此部分未及審酌，亦有未洽。(七)原審論罪法條漏未論及
    刑法第三百二十條第一項、第三百二十三條之竊盜罪，亦有未洽。被告上訴意旨
    否認此部分犯行，指摘原判決關於被告行使偽造私文書部分不當，為無理由，已
    如前述，惟原判決關於被告行使偽造私文書部分既有前開可議之處，自應由本院
    將原判決關於被告行使偽造私文書及其定應執行刑部分予以撤銷改判。爰審酌被
    告為圖一己私利，竟夥同洪瑋玲、朱益源以側錄機刷錄他人信用卡內碼，再據以
    偽造信用卡並持之刷卡詐取財物，侵害他人之財產權及破壞社會消費秩序，致使
    真正信用卡持有人於持卡消費時置於不安之狀態，惟念及其於原審坦承部分犯行
    ，態度良好等一切情狀，量處一年二月。再扣案之側錄機一台及如附表一編號七
    、八所示偽造有「洪啟隆」簽名之信用卡二張，係被告犯罪所用之物，且分別為
    被告或共犯綽號「饅頭」之人所有之物，自應依刑法第三十八條第一項第二款規
    定宣告沒收；又按署押、印文為文書之一部，偽造署押、偽造印文之行為應吸收
    於偽造文書行為，而無須另行論罪，然若未將偽造之文書沒收者，仍應依刑法第
    二百十九條將偽造之署押、印文沒收（最高法院二十七年上字第二五九七號判例
    意旨參照）。故如附表一編號一至六及編號八所示偽造信用卡背面，及如附表
    二所示消費簽帳單上之偽造「曾志強」簽名五枚、「曾自強」簽名五枚、「陳友
    村」簽名九枚、「陳世達」、「袁文世」、「陳偉宏」、「陳義文」、「陳宏文
    」、「涂明華」及「莊正文」之簽名各三枚、「陳文寶」之簽名九枚（以上因係
    二聯式簽帳單，故每份簽帳單應有二枚簽名）、「陳建明」簽名十枚（因陳建明
    之簽帳單係三聯式，故每份簽帳單應有三枚簽名），均屬偽造之署押，不問屬於
    犯人與否，均應依刑法第二百十九條規定沒收之。至於如附表二所示之消費簽帳
    單，業屬如附表二所示商店或銀行所有，並非被告所有之物，故不予以宣告沒收
    ；再如附表一編號一至六所示之偽造信用卡及編號八所示偽造有「陳建明」簽
    名之信用卡共十二張，及附表二之被告或綽號「饅頭」之人刷卡消費取得之簽帳
    單，均因未扣案，為免執行困難，故不予宣告沒收。再者依中國商銀提出之關於
    如附表一編號三、四所載卡號之信用卡之超額授權查詢及登錄表（見警卷第三十
    頁、第三十一頁），其上除載如附表二（三）至（七）所示之冒刷詐財之情形外
    ，固尚有其他冒刷詐財之紀錄，惟查就該超額授權查詢及登錄表所載之其他冒刷
    詐財之情形，既無任何消費簽帳單，亦無其他證據可供查證是否為被告所為，從
    而自不能僅憑上開紀錄，即遽認被告除如附表二所示情形以外，尚有其他冒刷詐
    財之行為，均附此敘明。
四、本件被告經合法傳喚，無正當理由不到庭，本院自不待其陳述，逕行判決。
據上論斷，應依刑事訴訟法第三百七十一條、第三百六十九條第一項、第三百六十四
條、第二百九十九條第一項前段，刑法第二條第一項後段、第二十八條、第五十六條
、第三百二十條第一項、第三百二十三條、第二百十六條、第二百十條、第三百三十
九條第一項、第五十五條、第三十八條第一項第二款、第二百十九條，罰金罰鍰提高
標準條例第一條前段，判決如主文。
本案經檢察官張其主到庭執行職務。
中    華    民    國      九十三      年      三      月     二十四   日
                              臺灣高等法院高雄分院刑事第三庭
                                  審判長法官  周賢銳
                                        法官  黃壽燕
                                        法官  黃蕙芳
右正本證明與原本無異。
如不服本判決應於收受本判決後十日內向本院提出上訴書狀，其未述上訴理由者，
並得於提起上訴後十日內向本院補提理由書狀（均須按他造當事人之人數附繕本)「
切勿逕送上級法院」。
                                      書記官  郭蘭蕙
中    華    民    國      九十三      年      三      月     二十四   日
附錄：本判決論罪科刑法條：
刑法第二百十六條
行使第二百十條至第二百十五條之文書者，依偽造、變造文書或登載不實事項或使登
載不實事項之規定處斷。
刑法第二百十條
偽造、變造私文書，足以生損害於公眾或他人者，處五年以下有期徒刑。
刑法第三百三十九條第一項
意圖為自己或第三人不法之所有，以詐術使人將本人或第三人之物交付者，處五年以
下有期徒刑、拘役或科或併科一千元以下罰金。
附表一：偽造之信用卡一覽表
┌──┬────────┬───┬─────┬────┬────────┬
│編號│偽造之信用卡（下│偽卡之│偽卡背面持│真    卡│真卡之發卡銀行  │
│    │稱偽卡）之卡號  │卡  數│卡人之簽名│之持卡人│                │
├──┼────────┼───┼─────┼────┼────────┼
│ 一 │00000000│  二  │曾志強  │李惠玲  │上海國際商業銀行│
│    │00000000│      │曾自強  │        │                │
├──┼────────┼───┼─────┼────┼────────┼
│ 二 │00000000│  一  │陳友村    │范淑惠  │同            右│
│    │00000000│      │          │        │                │
├──┼────────┼───┼─────┼────┼────────┼
│ 三 │00000000│  二  │陳世達  │林榮華  │中國國際商業銀行│
│    │00000000│    │袁文世  │        │                │
├──┼────────┼───┼─────┼────┼────────┼
│    │00000000│      │陳偉宏  │        │                │
│ 四 │00000000│  三  │陳義文  │歐陽宏政│同            右│
│    │                │      │陳宏文  │        │                │
├──┼────────┼───┼─────┼────┼────────┼
│ 五 │00000000│  二  │涂明華  │陳曾春玉│同            右│
│    │00000000│      │莊正文  │        │                │
├──┼────────┼───┼─────┼────┼────────┼
│ 六 │00000000│  一  │陳文寶    │賀偉雄  │同            右│
│    │00000000│      │          │        │                │
├──┼────────┼───┼─────┼────┼────────┼
│ 七 │00000000│  一  │洪啟隆    │歐存發  │中國信託商業銀行│
│    │00000000│      │          │        │股份有限公司    │
├──┼────────┼───┼─────┼────┼────────┼
│ 八 │00000000│  二  │洪啟隆  │陳信志  │同            右│
│    │00000000│      │陳建明  │        │                │
└──┴────────┴───┴─────┴────┴────────┴
附表二：
（一）使用卡號0000000000000000號偽卡（即附表一編號一所示之
      卡）刷卡詐取財物之情形（簽帳單見原審卷第五四至五六頁）。
┌──┬────┬───┬───┬────┬────────────┬──
│編號│時    間│被害人│地點  │詐得財物│  簽帳單號碼（二聯式）  │簽帳
│    │        │      │      │        │                        │偽造
│    │        │      │      │        │                        │名
├──┼────┼───┼─┴─┼────┼────────────┼──
│ 一 │八十八年│大羽晶│高雄地│價值新台│000000000000│曾 ?
│    │十二月十│美容坊│區    │幣(下同)│                        │
│    │六日上午│      │      │三千三百│                        │
│    │五時二十│      │      │六十元之│                        │
│    │一分許  │      │      │財物    │                        │
├──┼────┼───┼───┼────┼────────────┼──
│    │八十八年│      │      │價值五千│000000000000│曾 ?
│    │十二月十│      │      │四百六十│                        │
│ 二 │八日上午│同右  │同右  │元之財物│                        │
│    │四時二十│      │      │        │                        │
│    │九分許  │      │      │        │                        │
├──┼────┼───┼───┼────┼────────────┼──
│    │八十八年│      │      │價值七千│000000000000│曾 ?
│    │十二月十│      │      │五百六十│六八                    │
│ 三 │八日上午│同右  │同右  │元之財物│        │
│    │四時三十│      │      │        │                        │
│    │四分許  │      │      │        │                        │
├──┼────┼───┼───┼────┼────────────┼──
│    │八十八年│      │      │價值三千│000000000000│曾 ?
│    │十二月二│      │      │三百六十│                        │
│ 四 │十日上午│同右  │同右  │元之財物│                        │
│    │五時二十│      │      │        │                        │
│    │二分許  │      │      │        │                        │
│    │        │      │      │        │                        │
└──┴────┴───┴───┴────┴────────────┴──
（二）使用卡號0000000000000000號偽卡（即附表一編號二所示之
      卡）刷卡詐取財物之情形（簽帳單見警卷第二九頁）。
┌──┬────┬───┬───┬────┬────────────┬──
│編號│時    間│被害人│地點  │詐得財物│  簽帳單號碼（二聯式）  │簽帳
│    │        │      │      │        │                        │偽造
│    │        │      │      │        │                        │名
├──┼────┼───┼───┼────┼────────────┼──
│ 一 │八十八年│鎮海加│高雄地│價值一千│七九二九四七            │陳友
│    │十二月十│油站  │區    │八百元之│                        │
│    │七日晚上│      │      │財物    │                        │
│    │九時三十│      │      │        │                        │
│    │六分許  │      │      │        │                        │
├──┼────┼───┼───┼────┼────────────┼──
│    │八十八年│      │      │價值三千│九一一七七三            │陳 ?
│    │十二月十│      │      │二百元之│                        │
│ 二 │七日晚上│同右  │同右  │財物    │                        │
│    │九時三十│      │      │        │            │
│    │八分許  │      │      │        │                        │
├──┼────┼───┼───┼────┼────────────┼──
│    │八十八年│      │      │價值五千│五四八八四五            │陳 ?
│    │十二月十│      │      │元之財物│                        │
│ 三 │八日晚上│同右  │同右  │        │                        │
│    │七時三分│      │      │        │                        │
│    │許      │      │      │        │                        │
├──┼────┼───┼───┼────┼────────────┼──
│    │八十八年│      │      │價值五千│三０七八五六            │陳 ?
│    │十二月十│      │      │元之財物│                        │
│ 四 │八日晚上│同右  │同右  │        │                        │
│    │八時十一│      │      │        │                        │
│    │分許    │      │      │        │                        │
└──┴────┴───┴───┴────┴────────────┴──
（三）使用卡號0000000000000000號偽卡（指附表一編號三所示之
背面持卡人簽名為陳世達之卡）刷卡詐取財物之情形（簽帳單見原審卷八七頁）。
┌──┬────┬───┬───┬────┬────────────┬──
│編號│時    間│被害人│地點  │詐得財物│  簽帳單號碼（二聯式）  │簽帳
│    │        │      │      │        │                        │偽造
│    │        │      │      │        │                        │名
├──┼────┼───┼───┼────┼────────────┼──
│ 一 │八十八年│大羽晶│高雄地│價值六千│000000000000│陳世
│    │十二月二│美容坊│區    │一百九十│                        │
│    │十日某時│      │      │五元之財│                        │
│    │        │      │      │物      │                        │
│    │        │      │      │        │                        │
└──┴────┴───┴───┴────┴────────────┴──
（四）使用卡號0000000000000000號偽卡（指附表一編號三所示之
背面持卡人簽名為袁文世之卡）刷卡詐取財物之情形（簽帳單見原審卷第八六頁）。
┌──┬────┬───┬───┬────┬────────────┬──
│編號│時    間│被害人│地點  │詐得財物│  簽帳單號碼（二聯式）  │簽帳
│    │        │      │      │        │                        │偽造
│    │        │      │      │        │                        │名
├──┼────┼───┼───┼────┼────────────┼──
│ 一 │八十八年│如新洗│高雄地│價值三萬│0000000          │袁文
│    │十二月二│車行  │區    │二千五百│                        │
│    │十四日某│      │      │元之財物│                        │
│    │時      │      │      │        │                        │
└──┴────┴───┴───┴────┴────────────┴──
（五）使用卡號0000000000000000號偽卡（指附表一編號四所示之
      背面持卡人簽名為陳偉宏之卡）刷卡詐取財物之情形（簽帳單見原審卷第九六
      頁）。
┌──┬────┬───┬───┬────┬────────────┬──
│編號│時    間│被害人│地點  │詐得財物│  簽帳單號碼（二聯式）  │簽帳
│    │        │      │      │        │                        │偽造
│    │        │      │      │        │                        │名
├──┼────┼───┼───┼────┼────────────┼──
│ 一 │八十八年│總來皮│高雄地│價值二萬│00000000000  │陳偉
│    │十二月十│鞋    │區    │六千八百│                        │
│    │九日下午│      │      │元之財物│                        │
│    │四時六分│      │      │        │                        │
└──┴────┴───┴───┴────┴────────────┴──
（六）使用卡號0000000000000000號偽卡（指附表一編號四所示之
      背面持卡人簽名為陳義文之卡）刷卡詐取財物之情形（簽帳單見原審卷第九四
      頁）。
┌──┬────┬───┬───┬────┬────────────┬──
│編號│時    間│被害人│地點  │詐得財物│  簽帳單號碼（二聯式）  │簽帳
│    │        │      │      │        │                        │偽造
│    │        │      │      │        │                        │名
├──┼────┼───┼───┼────┼────────────┼──
│    │八十八年│大羽晶│高雄地│價值一萬│000000000000│陳義
│    │十二月十│美容坊│區    │一千八百│                        │
│ 一 │九日某時│      │      │六十五元│                        │
│    │        │      │      │之財物  │                        │
│    │        │      │      │        │                        │
└──┴────┴───┴───┴────┴────────────┴──
（七）使用卡號0000000000000000號偽卡（指附表一編號四所示之
      背面持卡人簽名為陳宏文之卡）刷卡詐取財物之情形（簽帳單見原審卷第九五
      頁）。
┌──┬────┬───┬───┬────┬────────────┬──
│編號│時    間│被害人│地點  │詐得財物│  簽帳單號碼（二聯式）  │簽帳
│    │        │      │      │        │                        │偽造
│    │        │      │      │        │                        │名
├──┼────┼───┼───┼────┼────────────┼──
│ 一 │八十八年│聯合國│高雄地│價值一萬│00000000000  │陳宏
│    │十二月二│通訊廣│區    │四千五百│                        │
│    │十三日晚│場    │      │元之財物│                        │
│    │上九時三│      │      │        │                        │
│    │十七分  │      │      │        │                        │
└──┴────┴───┴───┴────┴────────────┴──
（八）使用卡號0000000000000000號偽卡（指附表一編號五所示之
      背面持卡人簽名為涂明華之卡）刷卡詐取財物之情形（簽帳單見原審卷第九九
      頁）。
┌──┬────┬───┬───┬────┬────────────┬──
│編號│時    間│被害人│地點  │詐得財物│  簽帳單號碼（二聯式）  │簽帳
│    │        │      │      │        │                        │偽造
│    │        │      │      │        │                        │名
├──┼────┼───┼───┼────┼────────────┼──
│ 一 │八十八年│品筑菸│高雄地│價值二萬│000000000000│涂明
│    │十二月四│酒量販│區    │六千六百│                        │
│    │日下午二│店    │      │七十元之│                        │
│    │時四十四│      │      │財物    │                        │
│    │分許    │      │      │        │                        │
└──┴────┴───┴───┴────┴────────────┴──
（九）使用卡號0000000000000000號偽卡（指附表一編號五所示之
      背面持卡人簽名為莊正文之卡）刷卡詐取財物之情形（簽帳單見原審卷第九八
      頁）。
┌──┬────┬───┬───┬────┬────────────┬──
│編號│時    間│被害人│地點  │詐得財物│  簽帳單號碼（二聯式）  │簽帳
│    │        │      │      │        │                        │偽造
│    │        │      │      │        │                        │名
├──┼────┼───┼───┼────┼────────────┼──
│ 一 │八十八年│緣道居│高雄地│價值二萬│    不     詳           │莊正
│    │十二月四│有限公│區    │四千六百│                        │
│    │日零時二│司    │      │元之財物│                        │
│    │十一分許│      │      │        │                        │
│    │        │      │      │        │                        │
└──┴────┴───┴───┴────┴────────────┴──
（十）使用卡號0000000000000000號偽卡（指附表一編號六所示之
      背面持卡人簽名為陳文寶之卡）刷卡詐取財物之情形（簽帳單見原審卷第八九
      至九二頁）。
┌──┬────┬───┬───┬────┬────────────┬──
│編號│時    間│被害人│地點  │詐得財物│  簽帳單號碼（二聯式）  │簽帳
│    │        │      │      │        │                        │偽造
│    │        │      │      │        │                        │名
├──┼────┼───┼───┼────┼────────────┼──
│ 一 │八十八年│宏城通│高雄地│價值二萬│0000000          │陳文
│    │十二月二│信科技│區    │元之財物│                        │
│    │十日某時│有限公│      │        │                        │
│    │        │司    │      │        │                        │
│    │        │      │      │        │                        │
├──┼────┼───┼───┼────┼────────────┼──
│    │八十八年│亞旭電│      │價值二萬│000000000000│陳 ?
│    │十二月二│信企業│      │一千六百│                        │
│ 二 │十一日晚│社    │同右  │元之財物│                        │
│    │上六時四│      │      │        │                        │
│    │十一分許│      │      │        │                        │
├──┼────┼───┼───┼────┼────────────┼──
│    │八十八年│全虹企│      │價值二萬│000000000000│陳 ?
│    │十二月二│業股份│      │元之財物│                        │
│ 三 │十一日晚│有限公│同右  │        │                        │
│    │上七時十│司高雄│      │        │                        │
│    │分許    │林森店│      │        │                        │
├──┼────┼───┼───┼────┼────────────┼──
│    │八十八年│互盛股│      │價值一萬│０二二三六０            │陳 ?
│    │十二月二│份有限│      │七千八百│                        │
│ 四 │十三日某│公司  │同右  │元之財物│                        │
│    │時許    │      │      │        │                        │
│    │        │      │      │        │                        │
└──┴────┴───┴───┴────┴────────────┴──
（十一）使用卡號0000000000000000號偽卡（指附表一編號八所示
        之背面持卡人簽名為陳建明之卡）刷卡詐取財物之情形（簽帳單見原審卷七
        八至八○頁）。
┌──┬────┬───┬───┬────┬────────────┬──
│編號│時    間│被害人│地點  │詐得財物│  簽帳單號碼（三聯式）  │簽帳
│    │        │      │      │        │                        │偽造
│    │        │      │      │        │                        │名
├──┼────┼───┼───┼────┼────────────┼──
│ 一 │八十八年│某照相│高雄地│價值四萬│0000000          │陳建
│    │十二月十│器材公│區    │五千元之│                        │
│    │六日某時│司    │      │鏡頭    │                        │
│    │        │      │      │        │                        │
│    │        │      │      │        │                        │
├──┼────┼───┼───┼────┼────────────┼──
│    │八十八年│同右  │      │價值五萬│0000000          │陳建
│    │十二月十│      │      │三千二百│                        │
│ 二 │七日某時│      │同右  │元之相機│                        │
│    │        │      │      │        │                        │
│    │        │      │      │        │                        │
├──┼────┼───┼───┼────┼────────────┼──
│    │八十八年│同右  ││價值四萬│0000000          │陳建
│    │十二月十│      │      │四千七百│                        │
│ 三 │八日某時│      │同右  │元之相機│                        │
│    │        │      │      │        │                        │
└──┴────┴───┴───┴────┴────────────┴──
